---
title: "Regresión no parametrica"
author: "Luis Mantilla"
date: "2023-10-10"
output:
  pdf_document: default
  html_document: default
---

```{r setup, include=FALSE}
knitr::opts_chunk$set(echo = TRUE)
```

# Regresión no paramétrica

```{r, include = FALSE}
library(readxl)
anexo_proyecciones_poblacion_bogota_desagreacion_loc_2018_2035_UPZ_2018_2024 <- read_excel("anexo-proyecciones-poblacion-bogota-desagreacion-loc-2018-2035-UPZ-2018-2024.xlsx")

dim(anexo_proyecciones_poblacion_bogota_desagreacion_loc_2018_2035_UPZ_2018_2024)

n = 1086

base_bogota = data.frame(anexo_proyecciones_poblacion_bogota_desagreacion_loc_2018_2035_UPZ_2018_2024[6:n,])
```

En este estudio se realizará el modelado de manera no paramétrica, y se buscará modelar los datos faltantes en una base de datos. Ene este caso la base de datos se llama "base_bogota" nos servirá para modelar la población de Bogotá por semana, sin embargo la base de datos nos da información anual, es por esto que es útil hacer un modelo no parametrico. Primero veamos las dimenciones de nuestra base de datos

```{r}
dim(base_bogota)
```

Mirando algunos datos:

```{r}
head(base_bogota)
```

Tomemos solo las culumnas que nos interesa estudiar, en este caso es el tipo de centro poblacional, el año y la población:

```{r}
proyeccion_bog = data.frame(base_bogota$...3, 

                            base_bogota$...4, 

                            base_bogota$...310)
colnames(proyeccion_bog) = c("centro", "año", "poblacion")
proyeccion_bog
```

Dado que queremos la población del año, debemos sumar las poblaciones de cada uno de los distintos centros poblacionales de Bogotá por cada año:

```{r}
proyeccion_bog1 = NULL

#tomemos todos lo valores
for (i in 1:18) {

  proyeccion_bog1[i] = sum(as.numeric(proyeccion_bog[(which(proyeccion_bog[,2] == (2017+i) &  proyeccion_bog[, 1] == "Total")), 3]))

}

proyeccion_bog1
```

Ahora debemos dejar los espacios que queremos estimar con el modelo como "NA", de la siguiente manera

```{r}
#realicemos una imputacion de datos por semana
library(npregfast)
poblacion_NA=c(rep(NA,51),proyeccion_bog1[1] , #2018
               rep(NA,51),proyeccion_bog1[2] , #2019
               rep(NA,52),proyeccion_bog1[3] , #2020
               rep(NA,51),proyeccion_bog1[4] ,#2021
               rep(NA,51),proyeccion_bog1[5] ,#2022
               rep(NA,51),proyeccion_bog1[6] ,#2023
               rep(NA,51),proyeccion_bog1[7] #2024
               )
plot(poblacion_NA, pch=20)
```

Ahora aplicando un modelo no paramétrico tipo Kernel y graficando la aproximación por el modelo, su primera y segunda derivada.

```{r}
datos_finales = data.frame((2018:2024), proyeccion_bog1[1:7])

formula = frfast(datos_finales[, 2] ~ datos_finales[, 1], 

                 model = "np", smooth = "kernel", 

                 kbin = 314, p = 3)
plot(formula)
```

Veamos la gráfica modelada:

```{r}
estimacion_np = data.frame(formula$p)
fechas <- seq(as.Date("2018-12-29"), as.Date("2024-12-28"), by = "week")

tabla <- data.frame(fechas, poblacion_NA[52:365], estimacion_np[, 1])



plot(tabla[,1], tabla[,2], lwd = 2, col = "blue", pch = 20)

lines(tabla[,1], tabla[,3], pch = 20)
```
